# 持股比例50%以上不具控制权的情形

提问人：c070330 时间：2014-06-28 19:32:08
各位网友好： 执业实务中，对被投资单位持股比例50%以上但不具有实质控制权的情形中，除可通过被投资单位的公司章程约定的风险报酬分担或享有情况，董事会成员表决权比例，高级管理人员构成比例外，还可通过哪些证据或情况证明大股东不具有实质控制权呢？在上市公司或新三板中，是否存在有这样的公司？

回答人：chenyiwei
持有被投资者半数以上表决权的投资者，仅当其表决权是实质性权利，并且使该投资者具有主导该被投资方相关活动的现时能力（通常通过决定财务和经营政策实现）时，才拥有对被投资者的权力。 某些情况下，持有半数以上表决权不能给予持有者主导相关活动的权力： (1)当其他方拥有现时权利使其可以主导被投资方的相关活动（例如，持有半数以下表决权的其他方拥有实质性潜在表决权，并据此取得主导被投资方相关活动的现时权利），且该其他方不是投资方的代理人时，则投资方不拥有对被投资方的权力。 (2)
当投资方所拥有的表决权并非实质性权利时，即使持有多数表决权，投资方也不拥有对被投资方的权力。例如，在被投资方相关活动被政府、法院、管理人、接管人、清算人或监管人等其他方主导时，投资方无法凭借其拥有的表决权主导被投资方的相关活动，因此，投资方即使持有被投资方过半数的表决权，也不拥有对被投资方的权力。 (3)当持有多数表决权的一方是其他投资方的实质代理人时，该投资方不拥有对被投资方的权力。 (4)当被授予表决权的决策者属于代理人时，该决策者不拥有对被投资方的权力。 有些情况下，根据相关章程、协议或其他法律文件，主导相关活动的决策所要求的表决权比例高于持有半数以上表决权的一方持有的表决权比例，例如，被投资方的公司章程规定，与相关活动有关的决策必须由出席会议的投资方所持三分之二以上的表决权通过。这种情况下，持有半数以上但不足三分之二表决权的投资方，虽然表决权比例超过半数，但该表决权本身不足以赋予投资方权力，应结合其他因素进行进一步的分析与判断。

提问人：c070330 时间：2014-06-28 20:35:22
在实务中，对于您提到的第（ 2 ）点比较容易取证和判断，其它的情形可能较难取证。

回答人：chenyiwei
其实控制的判断过程中都会涉及到运用复杂的专业判断。要结合此处合并报表准则（新修订）的其他内容一并考虑。

提问人：c070330 时间：2014-06-28 21:03:10
刚听同事提到过一个农业行业新三板申报审计案例，被审计单位对某异地子公司持股50%以上，但该子公司因近年没有多少实质性业务可能亏损（因审计现场仍未提供会计报表，亏损是猜测）， 2013 年至今只有一些零散的会计凭证，账都未记。审计人员提出应将该子公司纳入合并范围，但企业管理层解释，母公司虽持股50%以上，但平时并未进行实质管理和控制，建议不将该子公司纳入合并，可提供类似一份委托少数股东管理的协议或其他一些可以补充的资料。 鉴于此种情况，请问陈版主，审计人员应把握哪些风险，并获取哪些审计证据判断被审计单位是否应纳入合并范围？

回答人：chenyiwei
这个问题可能涉及到几方面的风险： 1 、判断对该被投资企业是否具有控制、共同控制或重大影响的不确定性； 2 、无法获取充分、适当的关于该被投资企业财务状况、经营成果和现金流量的审计证据，以用于（根据不同情况）纳入合并报表或权益法核算，以及计提减值准备。即使能够证明对该被投资单位不具有控制权，第二项风险仍然会存在。 判断控制权是否存在，应要求管理层提供他们可以提供的所有相关证据，并对证据的真实性、完整性、合法性出具声明予以确认，我们根据所获得的证据的充分性、适当性的判断确定能否接受这些证据。对这类问题，应避免主动提示被审计单位提供哪些方面的证据，尤其是不能承诺如果提供了哪些证据就可以认可控制权，否则很可能将自身置于相当被动的位置。提示倒签文件更是不允许的。 对于该案例，如果该被投资单位对报表整体影响重大的，应谨慎考虑该业务能否继续做下去。必要时会同券商、律师等对存在问题的被投资单位进行梳理，可提出是否剥离的建议。